臺灣雲林地方法院刑事判決
110年度簡上字第56號
上  訴  人
即  被  告  陳育正





上列上訴人即被告因竊盜案件，不服本院中華民國110年8月5日1
10年度六簡字第189號第一審簡易判決（聲請簡易判決處刑書案
號：110年度偵字第4341號），提起上訴，本院管轄之第二審合
議庭判決如下：
    主  文
上訴駁回。
    事  實
一、陳育正於民國110年3月21日上午6時32分許，騎乘車牌號碼0
    00-000號普通重型機車行經雲林縣斗六市武昌路與延平路口
    時，見魏日昌所使用之車牌號碼000-0000號普通重型機車停
    放在該處路旁，認有機可乘，竟意圖為自己不法之所有，基
    於竊盜之犯意，徒手竊取上開普通重型機車之後照鏡2支（
    價值合計約新臺幣〈下同〉1,000元），得手後旋騎車離去。
    嗣經魏日昌查覺後照鏡失竊，乃報警處理，始悉上情。
二、案經雲林縣警察局斗六分局報告臺灣雲林地方檢察署檢察官
    偵查後聲請簡易判決處刑。
    理  由
壹、程序方面：
一、按被告以外之人於審判外之言詞或書面陳述，除法律有規定
    者外，不得作為證據，刑事訴訟法第159條第1項固定有明文
    。惟被告以外之人於審判外之陳述，雖不符同法第159條之1
    至第159條之4之規定，而經當事人於審判程序同意作為證據
    ，法院審酌該言詞陳述或書面陳述作成時之情況，認為適當
    者，亦得為證據；又當事人、代理人或辯護人於法院調查證
    據時，知有第159條第1項不得為證據之情形，而未於言詞辯
    論終結前聲明異議者，視為有前項之同意，同法第159條之5
    第1項、第2項亦有明定。經查，本案檢察官、上訴人即被告
    （下稱被告）陳育正對本判決所引用供述證據之證據能力均
    不爭執（見本院簡上卷第158頁），亦未於言詞辯論終結前
    聲明異議（見本院簡上卷第346、351至356頁），本院審酌
    該等供述證據作成時之情況，尚難認有何違法取證或其他瑕
    疵，且與待證事實具有關連性，認為以之作為證據應屬適當
    ，自均有證據能力。
二、本判決所引用之其餘非供述證據，並無證據證明係公務員違
    背法定程序所取得，亦無顯有不可信之情況，且經本院於審
    理期日提示予被告辨識而為合法調查，自均得作為本判決之
    證據。
貳、實體方面：
一、認定事實所憑之證據及理由：
    被告固坦承有於上揭時、地，徒手拿取被害人魏日昌停放在
    雲林縣斗六市武昌路與延平路口附近路旁之機車後照鏡2支
    ，得手後旋即騎車離去等事實，惟矢口否認有何竊盜犯意，
    辯稱：伊先前因失眠之精神疾病，會固定前往何正岳診所就
    醫，醫生有開立安眠藥予伊服用，且當時伊除了服用安眠藥
    外，也會施用甲基安非他命，2種藥效強碰，導致伊神智不
    清，根本不知道自己在做什麼。伊竊取後照鏡並無任何意義
    ，且若其有意行竊，大可於晚上下手，何必選擇在早上且附
    近皆設有監視器之地點讓自己行竊經過曝光或讓他人得以輕
    易查覺云云。經查：
　㈠被告於110年3月21日上午6時32分許，騎乘車牌號碼000-000
    號普通重型機車行經雲林縣斗六市武昌路與延平路口時，見
    車牌號碼000-0000號普通重型機車停放在該處路旁，即徒手
    拿取上開普通重型機車之後照鏡2支，旋即騎乘機車離去等
    情，業據被告於警詢、本院第二審準備程序中及審理時坦承
    不諱（見偵卷第11至14頁；本院簡上卷第152至156、345至3
    57頁），核與證人即被害人於警詢時所證情節大致相符（見
    偵卷第15至17頁），並有車牌號碼000-000號普通重型機車
    之車輛詳細資料報表1紙、刑案現場照片4張及案發地點附近
    監視器錄影畫面擷圖8張在卷可佐（見偵卷第23至35頁），
    復經本院於審理時勘驗被告騎乘前揭機車前往、離開案發地
    點及實際著手拿取被害人之機車後照鏡之監視器錄影畫面明
    確，有勘驗筆錄暨錄影畫面擷圖1份存卷足憑（見本院簡上
    卷第347至351、363至383頁），是上開事實，首堪認定。
　㈡被告雖以前詞置辯，然查：
　⒈被告所稱於本案案發前，因失眠之精神疾病問題，會固定前
    往址設雲林縣○○市○○路000號之何正岳診所就診，並服用醫
    師開立之安眠藥乙節，固有卷附衛生福利部中央健康保險署
    南區業務組110年11月3日健保南費二字第1105050039號函暨
    所附被告自108年1月1日起至110年9月30日止之健保就診明
    細，及何正岳診所於110年11月16日函覆本院之說明暨所附
    被告之病歷表、自109年3月1日起至110年3月31日止之門診
    紀錄及醫師開立處方用藥明細在卷可參（見本院簡上卷第17
    1至215頁）。惟細觀何正岳診所上開函文之說明及所附門診
    紀錄，可知被告雖長期因「適應性失眠症」至何正岳診所就
    醫，該診所為治療其睡眠障礙，亦曾開立Zopidem（柔眠）
    、Stilnox（史蒂諾斯）、Modipanol（美得眠）等安眠藥予
    被告服用，而該等安眠藥常見之副作用包含嗜睡、意識不清
    等，然被告於就醫時，僅曾表示「入睡困難…中途容易醒」
    、「在獄中吃Stilnox 3#才能入睡」、「吃Modipanol0.5#
    會睡太久，表示吃Zopidem 2#HS比較不會頭暈」、「天氣冷
    比較好睡」、「吃Zopidem後可睡4-5或6-8個小時，若沒吃
    藥就難入眠」等情形，從未反應其服用醫師開立之安眠藥後
    ，曾出現何神智不清、記憶不清或不知自己曾經做過何種行
    為等狀況，是依被告之就診紀錄，可見其僅因難以入睡或於
    服用Modipanol（美得眠）後出現睡太久、頭暈等情形而經
    醫師調整安眠藥之處方，未曾因服藥後之精神、行為異常或
    難以自我控制等困擾請求醫師改變處方，是其辯稱於本案案
    發期間，因服用安眠藥導致自己意識不清，記不得或搞不清
    楚自己在做什麼事云云，已有可疑。又被告既於109年3月至
    110年3月間均固定在同一診所針對睡眠障礙問題就診，並領
    用醫師開立之安眠藥，而依卷附由何正岳診所提供之醫師處
    方用藥明細（見本院簡上卷第203至215頁），亦未見醫師曾
    大幅變更安眠藥類別或劑量乙情（該診所醫師雖曾於109年7
    月24日開立Modipanol之處方，然經被告反應服用後會睡太
    久或頭暈後，即未再開立該安眠藥），惟觀諸被告自109年7
    月至110年3月間所犯另案竊盜案件，被告多未抗辯其曾因服
    用安眠藥致意識不清而犯案，此有本院109年度易字第556、
    715號、110年度易字第416號、110年度六簡字第80號、110
    年度六簡字第96號、110年度六簡字第115號、110年度簡上
    字第32、41、42號、臺灣嘉義地方法院110年度易字第266號
    、臺灣高等法院臺南分院110年度上易字第572、573號判決
    、110年度上易字第485號判決在卷可參（見本院簡上卷第22
    3至261頁，被告僅曾於本院110年度易字第416號乙案中曾經
    泛稱自己有服用精神疾病方面之藥物，睡眠不足時，會意識
    不清楚云云，然為該案法官所不採，而被告亦未對此就該案
    判決提起上訴救濟），則在被告未具體說明或提出其於本案
    行為當時，有何生活作息或服藥情形與其犯另案諸多竊盜案
    件時明顯不同之證明方法，足以佐證其於本案行為時之神智
    狀態確有可能模糊不清之情形下，其上開空泛所辯，自難遽
    信。
　⒉被告固又辯稱其除服用可以幫助睡眠之安眠藥外，尚會施用
    得以提振精神之第二級毒品甲基安非他命，致藥效與毒品作
    用強碰，致其於本案行為當時意識不識，記不得自己曾經做
    過何種行為云云。惟查，經本院於審理時當庭勘驗被告騎乘
    前揭普通重型機車到達及離開案發地點（雲林縣斗六市武昌
    路與延平路口）之監視器錄影畫面，可見被告於拿取被害人
    停放之機車後照鏡前，可順暢地騎乘其機車行駛於道路上，
    且於行駛過程中尚可穩定地作出大角度迴轉或轉彎等動作，
    而於騎車抵達目的地後，其將機車停放在路旁之動作亦未見
    有何異常情形，又被告下車後在案發地點附近行走之步伐、
    撿拾路面上物品及移動其機車停放位置時之動作均屬正常，
    其於案發過程中走回其機車旁翻找置於機車後座黑色袋子內
    物品之舉動亦未見遲緩，而待其拿取後照鏡得手後欲騎車離
    開案發地點時，其跨坐上機車並將機車向後退，接著踩踏發
    動機車等舉動，並無任何搖晃、不穩情形，其尚知於騎車自
    路旁駛入車道前，先回頭觀望附近來車狀況以確保安全，上
    情有本院勘驗筆錄暨錄影畫面擷圖在卷可按（見本院簡上卷
    第363至372、380至383頁）。再參諸本院勘驗被告拿取被害
    人之機車後照鏡之錄影畫面結果，可知被告先係彎腰在被害
    人之機車旁打量、檢視該機車，接著或蹲或站在該機車旁拉
    扯機車之車身、伸手擺動機車之車頭，且有回頭向其身後張
    望之舉動，嗣被告移動到該機車之車頭前，開始以雙手不斷
    旋轉機車之後照鏡。而於被告旋轉後照鏡過程中，曾因觀察
    到有路人行經附近，隨即停止其旋轉動作，並緩步走向機車
    後方，脫下其當時頭上所戴之安全帽，以左手抓頭並在原地
    徘徊、四處觀望。待該名路人步行離去未久，被告旋又一邊
    張望一邊走回機車旁，接著再次動手旋轉機車之後照鏡。最
    後被告整理身上反穿之外套並看似若無其事地離開被害人之
    機車旁時，自錄影畫面中已看不見被害人機車之左側後照鏡
    等情，亦有本院勘驗筆錄暨錄影畫面擷圖足憑（見本院簡上
    卷第349、373至379頁）。是被告於本案拿取機車後照鏡當
    時之行為舉止均與常人無異，且其行動自如，未見遲疑，亦
    無行走不穩或步伐遲緩之情形，甚知觀察周遭環境動態，遇
    有路人經過時，隨即停止旋轉後照鏡之動作並有四處張望之
    舉，此實與一般行竊者於著手實施竊盜犯行時多會提高警覺
    、留意周遭人員活動狀況或故作掩飾舉動（如假裝路過案發
    地點、若無其事地假意張望等）之情況高度相似，自此堪認
    被告於行為時並無因身體不適或神智狀態模糊不清，致影響
    其思考判斷，連帶使其舉止混亂或無法依其意思決定而為各
    項舉動之情，且依前揭錄影畫面所呈，可徵被告於案發時，
    主觀上確有不欲其旋轉機車後照鏡之行為遭人查覺之意，又
    被告曾供承其並不認識被害人，與被害人無冤無仇等語（見
    本院簡上卷第344頁），是其顯係未徵得被害人同意即擅自
    破壞、竊取被害人機車之後照鏡，復將竊得之後照鏡帶離案
    發地點，其主觀上當具有排斥原權利人之支配而由自己以所
    有人地位自居之心態，而足認其有為自己不法所有之意圖及
    竊盜之犯意甚明。從而，被告辯稱其因濫用藥物致不知道自
    己於案發時之所作所為，沒有竊取機車後照鏡之故意云云，
    顯與客觀事證未合，洵難憑採。
　⒊至被告固復辯稱其若有竊盜犯意，何必選擇在白天且附近設
    置諸多監視器之地點行竊，且後照鏡沒有人要收購，其竊取
    後照鏡沒有意義云云。惟被告行為之動機、規劃，乃存乎其
    心，其主觀上基於何種考量或想法而決定於110年3月21日凌
    晨6時32分許，在雲林縣斗六市武昌路與延平路口附近路邊
    行竊被害人之機車後照鏡，若非由其主動坦承，本即難以探
    知，況犯罪行為人選擇在光天化日之下當眾或當街砍殺、強
    盜、恐嚇、毀損、行竊被害人之案例屢見不鮮，自難僅以被
    告本案行竊之時間為日間，且行竊地點附近恰有裝設監視器
    等情，即率認被告主觀上無竊盜故意。又機車之後照鏡係機
    車之重要零件，是否果真無人收購乙節，僅有被告片面陳述
    ，尚難認定該情屬實，遑論是否將竊得之後照鏡變賣得款僅
    為被告可能之犯罪動機，變賣後照鏡與否與其主觀上有無行
    竊故意乙節，實屬二事，自無從據此推翻本院前揭認定被告
    本案所為已該當竊盜罪之主、客觀構成要件之結果，故被告
    此部分所辯，亦難為其有利之認定。
  ㈢綜上所述，被告前開所辯核屬卸責之詞，並非可採。是本案
    事證已臻明確，被告犯行洵堪認定，應予依法論科。
二、論罪科刑：
  ㈠核被告所為，係犯刑法第320條第1項之竊盜罪。
  ㈡關於刑之加重、減輕事由之說明：
　⒈被告前因⑴施用毒品案件，經本院以105年度訴字第72號判決
    判處有期徒刑4月、9月確定；另因⑵施用毒品案件，經本院
    以104年度訴字第766號判決判處有期徒刑10月確定；再因⑶
    公共危險案件，經本院以105年度交訴字第19號判決判處有
    期徒刑1年1月確定；復因⑷竊盜案件，經本院以105年度六簡
    字第3號判決判處有期徒刑3月確定；又因⑸竊盜案件，經本
    院以105年度簡字第44號判決判處有期徒刑3月確定；另因⑹
    竊盜案件，經本院以105年度易字第667號判決判處有期徒刑
    5月確定，該案嗣經上訴，由臺灣高等法院臺南分院以105年
    度上易字第649號判決駁回上訴確定。上開⑴至⑹所示案件，
    另經臺灣高等法院臺南分院以106年度聲字第161號裁定定應
    執行有期徒刑3年6月確定，於108年6月6日因縮短刑期假釋
    出監，並付保護管束，於108年8月23日假釋期滿，未經撤銷
    ，其未執行之刑，視為執行完畢等情，有臺灣高等法院被告
    前案紀錄表在卷可稽（見本院簡上卷第285至339頁），是被
    告於受徒刑之執行完畢後，5年以內故意再犯本案有期徒刑
    以上之罪，為累犯。本院依司法院大法官會議釋字第775號
    解釋意旨，考量被告前已有多次竊盜犯行經法院判決處刑並
    曾入監執行，其經由前案之偵審及執行程序，理應深知竊取
    他人財物乃破壞、侵奪他人之財產權或所有權，為法所不允
    許之行為，卻仍無視國家刑罰法令，率爾再為本案罪質相同
    之竊盜犯行，嚴重危害他人財產安全，顯見其對於刑罰之反
    應力薄弱，主觀上呈現之惡性亦較重，應有加重其刑以收警
    惕之效之必要，又衡諸本案情節，依刑法第47條第1項累犯
    之規定加重其刑，復無罪刑不相當或違反比例原則之情形，
    爰就被告本案犯行依法加重其刑。
　⒉原審同上開⒈之認定，認為被告本案犯行構成累犯，並依法加
    重其刑，參諸最高法院刑事大法庭110年度台上大字第5660
    號裁定所揭示「本院刑事大法庭之裁定，除因依法院組織法
    第51條之10規定，對提案庭提交之案件有拘束力外，基於預
    測可能性及法安定性之精神，並無溯及既往之效力。故本裁
    定宣示前各級法院所踐行之訴訟程序及裁判，與本裁定意旨
    不符者，尚無從援引為上訴或非常上訴之理由。是以，於本
    裁定宣示前，下級審法院在檢察官未主張或盡其舉證、說明
    責任之情形下，業依職權調查，因而論以累犯，本乎前科形
    成累犯處斷刑或作為宣告刑事由之裁量，只須滿足其一，其
    評價即足，上級審法院自不能據以撤銷原判決」之見解，本
    院自不得僅以原審對被告本案犯行依累犯規定加重其刑為由
    即撤銷原判決，附此敘明。
  ⒊被告於本案行為時之精神狀態尚屬正常，業經本院認定如前
    ，依客觀證據無從證明被告於行為時有因精神障礙或其他心
    智缺陷，致其辨識行為違法或依其辨識而行為之能力有欠缺
    或顯著減低之情事，並無符合刑法第19條第1項、第2項所定
    行為應予不罰或得減輕其刑之情狀，故自無從適用該條規定
    減免被告之刑責，併予指明。
三、上訴駁回之理由：
  ㈠原審以本案事證明確，認被告所為係犯刑法第320條第1項之
    竊盜罪，並審酌被告前有多次竊盜前科，難認素行良好，其
    不知警惕，不思以己力正當賺取財物，貪圖私利而任意以前
    揭手法竊取被害人之財物，顯然欠缺法治觀念，漠視他人財
    產法益，惟念及被告於犯後尚有坦承客觀犯行，兼衡被告自
    陳為高職肄業之智識程度，及其於警詢時自陳無業、家庭經
    濟狀況勉持等一切情狀，量處如原判決主文所示之刑，並諭
    知易科罰金之折算標準。另就沒收部分，敘明被告本案竊得
    被害人使用之機車後照鏡2支，核屬被告之犯罪所得，而該
    等後照鏡既未扣案，又未經合法發還被害人，爰依刑法第38
    條之1第1項前段、第3項規定，宣告沒收未扣案之機車後照
    鏡2支，並於全部或一部不能沒收或不宜執行沒收時，追徵
    其價額。核原審之認事用法並無違誤，量刑及不予沒收之認
    定亦屬妥適，自應予維持。
  ㈡被告上訴意旨略以：被告於犯案當時有服用安眠藥，導致神
    智不清，意識模糊，因此破壞被害人之機車後照鏡，現已後
    悔莫及，亦願意與被害人和解，賠償被害人之損失，請求給
    予被告自新之機會，從輕量刑云云。惟本案認定被告犯罪事
    實之證據及理由，暨被告上開辯解不足採之原因，均經本院
    說明如前，是被告此部分上訴意旨，並無理由，且自其於本
    院審理過程中就其主觀犯意迭加爭執乙情，亦難認其於犯後
    確已誠心悔過。又被告固表示願與被害人和解，以彌補被害
    人因本案所受之損害，然其於本院審理時，卻改口表示自己
    因持續在監執行，且久未見到家人，沒有能力與被害人和解
    等語（見本院簡上卷第346至347頁），致迄今猶未能與被害
    人達成和解，則原審於量刑時即無漏未評價被告犯後積極填
    補被害人損害之情狀。是原審既已充分斟酌刑法第57條所規
    定之一切量刑輕重事由，且量刑並無違背罪刑相當原則之情
    形，已如前述，則被告猶指摘原審量刑職權之合法行使為不
    當而提起上訴，亦為無理由，應予駁回。
據上論斷，應依刑事訴訟法第455條之1第1項、第3項、第368條
（僅引程序法條），判決如主文。
本案經檢察官吳文城聲請簡易判決處刑，檢察官蔡如琳到庭執行
職務。
中　　華　　民　　國　　111 　年　　5 　　月　　5 　　日
                  刑事第三庭  審判長法  官  吳基華
                                    法  官  蔡美華
                                    法  官  蘇珈漪
以上正本證明與原本無異。
本判決不得上訴。
                              書記官  曾百慶
中　　華　　民　　國　　111 　年　　5 　　月　　5 　　日

附錄本案論罪科刑法條全文：
中華民國刑法第320條
意圖為自己或第三人不法之所有，而竊取他人之動產者，為竊盜
罪，處5年以下有期徒刑、拘役或50萬元以下罰金。
意圖為自己或第三人不法之利益，而竊佔他人之不動產者，依前
項之規定處斷。
前2項之未遂犯罰之。